臺灣高等法院臺南分院刑事判決　　　　100年度上訴字第848號
上　訴　人　李啟明
即　被　告
上列上訴人因毒品危害防制條例案件，不服台灣台南地方法院10
0年度訴字第567號中華民國100年6月30日第一審判決（起訴案號
：台灣台南地方法院檢察署100年度毒偵字第585號），提起上訴
，本院判決如下：
    主  文
上訴駁回。
    理  由
一、按刑事訴訟法第350條、第361條、第362條、第367條規定，
    不服地方法院之第一審判決而上訴者，須提出上訴書狀，並
    應敘述具體理由，為上訴必備之程式；其所提出之書狀未敘
    述上訴理由，或僅曾以言詞陳述上訴理由者，均應於上訴期
    間屆滿後20日內補提理由書於第一審法院。第一審法院經形
    式審查，認逾期未補提上訴理由者，應定期間先命補正；逾
    期未補正者，為上訴不合法律上之程式，應以裁定駁回。倘
    已提出上訴理由，但所提非屬具體理由者，則由第二審法院
    以上訴不合法律上之程式，判決駁回。而所謂具體理由，必
    係依據卷內既有訴訟資料或提出新事證，指摘或表明第一審
    判決有何採證認事、用法或量刑等足以影響判決本旨之不當
    或違法，而構成應予撤銷之具體事由，始克當之（例如：依
    憑證據法則具體指出所採證據何以不具證據能力，或依憑卷
    證資料，明確指出所為證據證明力之判斷如何違背經驗、論
    理法則）；倘僅泛言原判決認定事實錯誤、違背法令、量刑
    失之過重或輕縱，而未依上揭意旨指出具體事由，或形式上
    雖已指出具體事由，然該事由縱使屬實，亦不足以認為原判
    決有何不當或違法者（例如：對不具有調查必要性之證據，
    法院未依聲請調查亦未說明理由，或援用證據不當，但除去
    該證據仍應為同一事實之認定），皆難謂係具體理由，俾與
    第二審上訴制度旨在請求第二審法院撤銷、變更第一審不當
    或違法之判決，以實現個案救濟之立法目的相契合，並節制
    濫行上訴（最高法院97年度台上字第892號判決）。
二、經查：
  (一)上訴人李啟明於民國90年間曾因施用毒品案件，經原審法院
    裁定令入戒治處所施以強制戒治，91年1月29日停止戒治，
    所餘期間付保護管束，同年6月5日保護管束期滿執行完畢；
    刑案部分經檢察官起訴後，由原審法院判處有期徒刑10月確
    定，於92年10月8日執行完畢；又於93年間因施用第一級、
    第二級毒品案件，分別經原審法院以93年訴字第1233號、93
    年度易字第910號判處有期徒刑1年2月及1年，定應執行有期
    徒刑2年1月確定，於96年6月8日縮刑期滿執行完畢。詎李啟
    明仍未戒除毒癮，復於100年3月18至19日間某時，在台南市
    ○區○○路256巷11號之1二樓居所，以針筒注射方式，施用
    第一級毒品海洛因1次；又另行起意，以安非他命吸食器施
    用第二級毒品甲基安非他命1次。同年月20日，李啟明因涉
    犯竊盜案件為警查獲，經徵得李啟明同意，在台南市○○區
    ○○路3段165號前（公訴意旨誤載為台南市○○路347號）
    搜索李啟明使用之車牌ZOA-465號輕型機車，扣得安非他命
    吸食器1只及注射針筒5支，再採取李啟明尿液送驗，結果呈
    嗎啡及甲基安非他命陽性反應。案經台南市警察局第二分局
    報請台灣台南地方法院檢察署檢察官偵查起訴。
  (二)上開施用第一級與第二級毒品之事實，業據被告李啟明供認
    不諱，被告於100年3月20日為警查獲時所採集之尿液經送驗
    結果，呈現嗎啡與甲基安非他命陽性反應，並有台灣檢驗科
    技股份有限公司濫用藥物實驗室檢驗報告書在卷可稽（見偵
    卷第32頁）；此外，復有被告所有供施用毒品之注射針筒5
    支、安非他命吸食器1只扣案可憑，堪認被告之自白確與事
    實相符。
  (三)按強制戒治執行完畢釋放後，5年內再犯施用毒品之罪者，
    檢察官應依法追訴，毒品危害防制條例第23條第2項定有明
    文。又92年7月9日新修正之毒品危害防制條例刪除2犯及3犯
    之規定，一改修法前繁雜之處遇程序，僅將施用毒品者簡化
    區分為初犯、再犯，並認施用毒品者係屬病患性犯人，以觀
    察、勒戒戒除其身癮，並以強制戒治去除其心癮。經觀察、
    勒戒或強制戒治執行完畢釋放後，若係5年後再犯該條例第1
    0條施用毒品罪者，與同條例第20條第1項、第2項關於「初
    犯」之處理方式相同，檢察官應先聲請法院裁定令被告入勒
    戒處所觀察、勒戒，並視有無繼續施用毒品傾向，決定應予
    釋放、為不起訴之處分，或應聲請法院裁定令入勒戒處所強
    制戒治；若係5年內「再犯」同條例第10條施用毒品罪者，
    依同條例第23條第2項規定，檢察官則應依法追訴。觀諸該
    條例第20條第3項之修正理由：「觀察、勒戒或強制戒治5年
    後再犯者，顯見前所實施之觀察、勒戒或強制戒治已足以遮
    斷其施用毒品之癮，為期自新及協助其戒除毒癮，對此5年
    後再犯者，爰明定仍適用初犯之規定，先經觀察、勒戒、強
    制戒治之程序」，及同條例第23條第2項之修正理由：「為
    配合簡化施用毒品犯之刑事處遇程序，並鑑於經觀察、勒戒
    或強制戒治執行完畢釋放後5年內再犯者，其再犯率甚高，
    原據以實施之觀察、勒戒及強制戒治既已無法收其實效，自
    應施以刑事處遇」。
    顯然如施用毒品者係前經觀察、勒戒或強制戒治等治療程序
    執行完畢5年後，始再施用毒品之「初犯」，因前所執行之
    觀察、勒戒或強制戒治已足收戒除毒癮之效，自應重新執行
    觀察、勒戒或強制戒治等治療程序，並於治療程序執行完畢
    後，由檢察官為不起訴處分，毋庸對之追訴處罰；反之，於
    「再犯」之情形，因其先前所為治療程序顯未能收戒斷毒癮
    之效，且考量施用毒品者之再犯率偏高，乃簡化其刑事處遇
    程序，而逕予追訴處罰，不再施以治療程序。參酌上開立法
    理由，修正毒品危害防制條例就施用毒品者，祇於「初犯」
    及「5年後再犯」2種情形，有其追訴條件之限制，即須於初
    犯經觀察、勒戒或強制戒治釋放後，5年內均無施用毒品之
    行為，始能認其前所實施之觀察、勒戒或強制戒治已足遮斷
    毒癮，而得於5年後再犯時，再予適用初犯之規定，重行觀
    察、勒戒等程序。倘5年內已經再犯，被依法追訴處罰，縱
    其第3次（或第3次以上）施用毒品之時間在初犯釋放5年以
    後，即與「5年後再犯」之情形有別，且因已於「5年內再犯
    」，顯見其再犯率甚高，原實施觀察、勒戒或強制戒治，已
    無法收其實效，而無5年戒斷期之存在，自無再經觀察、勒
    戒及強制戒治之必要，應由檢察官逕行起訴，始符新法修正
    之本旨。
    本件被告李啟明於90年間曾因毒品案件，經原審法院以90年
    度毒聲字第691號裁定送強制戒治，91年6月5日戒治期滿執
    行完畢；又於93年間因施用第一級、第二級毒品案件，經原
    審法院分別以93年度訴字第1233號、93度易字第910號判處
    有期徒刑1年2月及1年確定。足見被告於強制戒治執行完畢
    後，5年內即93年間再犯施用毒品罪，依前述說明，本案自
    應由檢察官逕為追訴。
  (四)按海洛因、甲基安非他命分屬毒品危害防制條例第2條第2項
    第1款、第2款所列之第一、二級毒品。被告施用海洛因、甲
    基安非他命之行為，分別犯毒品危害防制條例第10條第1項
    、第2項之施用第一級、第二級毒品罪。被告持有第一級、
    第二級毒品進而施用，其持有之低度行為均為施用之高度行
    為所吸收，不另論罪。又被告所犯上開施用第一級毒品、第
    二級毒品2罪間，犯意各別，行為不同，應分論併罰。被告
    有如上所述之犯罪前科，有台灣高等法院被告前案紀錄表在
    卷可憑，其受有期徒刑執行完畢後5年以內故意再犯本件有
    期徒刑以上之罪，均為累犯，應依刑法第47條第1項規定加
    重其刑。
三、原審法院以被告之犯罪事證明，論以上開施用毒品罪，依累
    犯規定加重其刑，並審酌被告前曾因施用毒品案件，經強制
    戒治後，猶不思戒絕革除惡習，再為本案施用毒品犯行，顯
    然意志力甚為薄弱，迄未能戒除毒癮；惟施用毒品犯行，在
    性質上乃屬對自我身心健康之自戕行為，尚未嚴重破壞社會
    秩序、侵害他人權益，被告犯後亦坦承犯行之態度，及檢察
    官具體求處有期徒刑1年4月等一切情狀，分別量處施用第一
    級毒罪有期徒刑1年、施用第二級毒品有期徒刑6月，應執行
    有期徒刑1年4月，並沒收被告所有供施用毒品之器具注射針
    筒5支、安非他命吸食器1只。經核並無認定事實錯誤、量刑
    瑕疵或違背法令之情形。
四、上訴人即被告雖以：「因工作太累延誤喝美沙酮時間，無法
    工作，一時糊塗才施用毒品，原判決量刑過重，請求改判輕
    刑」云云為由，提起上訴。惟按：量刑之輕重，屬事實審法
    院得依職權自由裁量之事項，苟已斟酌刑法第57條各款所列
    情狀，而未逾越法定刑度，不得遽指為違法。被告本件犯罪
    屬累犯，原審法院量處被告刑責，已審酌被告之素行、再犯
    施用毒品情節、所生危害及犯罪後坦承之態度等一切情狀，
    於法定刑度內妥為裁量，並無不當或違法之情形。被告執上
    開事由提起上訴，並未依卷證資料，明確指出原審所為之判
    斷有如何違背經驗、論理法則，或提出新事證，指摘或表明
    原審有何採證、認事、用法或量刑等足以影響判決本旨之不
    當或違法，憑空指摘，自非具體之上訴理由，其上訴不符法
    定程式，爰不經言詞辯論逕予判決駁回。
五、據上論斷，應依刑事訴訟法第367條前段、第372條判決如主
    文。
中    華    民    國   100    年    8     月    31    日
                  刑事第三庭    審判長法  官  陳義仲
                                      法  官  張季芬
                                      法  官  楊清安
以上正本證明與原本無異。
施用第一級毒品罪部分如不服本判決應於收受判決送達後10日內
向本院提出上訴書狀，並應敘述具體理由。其未敘述上訴理由者
，並得於提起上訴後10日內向本院補提理由書（均須按他造當事
人之人數附繕本）「切勿逕送上級法院」。
其餘部分不得上訴。
                                      書記官  蔡蘭櫻
中    華    民    國   100    年    8     月    31    日
附錄本案論罪科刑法條：
毒品危害防制條例第10條第1項、第2項
施用第一級毒品者，處6月以上5年以下有期徒刑。
施用第二級毒品者，處3年以下有期徒刑。